【裁判字號】    97,交抗,73
【裁判日期】    970131
【裁判案由】    違反道路交通管理處罰條例
【裁判全文】
臺灣高等法院交通事件裁定              97年度交抗字第73號
抗  告人即
原處分機關  臺北市交通事件裁決所
代  表  人  甲○○
受  處分人  乙○○
上列抗告人因違反道路交通管理處罰條例案件，不服臺灣台北地
方法院，中華民國96年12月24日所為裁定（96年度交聲字第1112
號），提起抗告，本院裁定如下：
    主  文
原裁定撤銷，發回臺灣台北地方法院。
    理  由
一、原裁定略以；本件受處分人黃勝輝於民國（下同）96年6月
    21日9時24分許，駕駛車號N52-762號重型機車，沿臺北市○
    ○路○段南向北行駛，行經臺北市○○路○段與廣州街路口行
    人穿越道時，前車頭與沿中華路2段、廣州街口北側行人穿
    越道上西向東穿越道路之行人陳文志右側身體撞擊而肇事，
    陳文志經送醫急救無效死亡，而受處分人經警舉發有「行人
    穿越道有行人通行，不暫停讓行人先行；違反道路交通安全
    規則肇事致人死亡」之違規事實，然受處分人上開一行為所
    生刑事過失致死部分，業經被害人陳文志之配偶蔣義碧提出
    告訴，並經臺灣臺北地方法院檢察署檢察官提起公訴，現正
    由本院以96年度交易字第633號案件審理中等情，有臺灣臺
    北地方法院檢察署96年度偵字第14051、14838號起訴書及臺
    灣高等法院被告前案紀錄表各1份在卷可稽。依行政罰法第
    26條規定及其立法意旨，同一事實對於被告之刑事法律程序
    應優先進行，本件行政處罰程序即應停止進行，此時原處分
    機關若依法為行政裁決，將使受處分人有同時遭受行政處罰
    及刑事訴追之危險，而顯與行政罰法第26條規定之立法意旨
    相違背。至於其他種類之行政罰，依據前揭行政罰法規定，
    雖仍得裁處，惟仍以由本件刑事審判法院依法定程序優先審
    理為宜，以符憲法所保障之正當法律程序。從而，在上開刑
    事處罰程序尚未確定前，原處分機關即依道路交通管理處罰
    條例規定為本件裁決，顯與前揭行政罰法第26條規定意旨有
    違，原處分機關對異議人所為之裁處，即非適法，爰將原處
    分撤銷。
二、抗告意旨略以：(一)依道路交通管理處罰條例第90、違反道路
    交管理事件統一裁罰基準及處理細則第44條、行政罰法第27
    條之規定，本案經與發機關依相關事證舉發，受處分人不服
    申訴結果要求本所下裁決書依法於期限內提出聲明異議，本
    案之舉發及裁處均符上述規定。(二)本案受處分人刑事過失致
    死部分經被害人之配偶提出告訴，業經檢察官提起公訴，現
    於法院審理中，爰本案聲明異議涉及刑事法律訴訟尚未終結
    ，依道路交通案件處理辦法第17條規定，應以裁定停止其程
    序，原審逕為撤銷原處分，難謂適法等語。
三、經查：
  (一)本件受處分人黃勝輝於96年6月21日9時24分許，騎乘車號N5
    2-762號重型機車，沿臺北市○○路○段南往北方向行駛，行
    經臺北市○○路○段與廣州街路口行人穿越道時，前車頭與
    沿中華路2段、廣州街口北側行人穿越道上西向東穿越道路
    之行人陳文志右側身體撞擊而肇事，致陳文志頭部外傷、兩
    側急性硬腦膜下出血之傷害，陳文志經送醫急救無效而死亡
    。受處分人經警舉發有「行人穿越道有行人通行，不暫停讓
    行人先行；違反道路交通安全規則肇事致人死亡」之違規行
    為，受處分人於應到案日期（96年8月9日）前到案，經臺北
    市交通事件裁決所調查結果，仍認受處分人有上開違規行為
    ，於96年9月26日依道路交通管理處罰條例第44條第2項之規
    定，處罰鍰新臺幣1千2百元，並依同條例第61條第1項第4款
    之規定吊銷駕駛執照，此有臺北市交通裁決所以北市裁二字
    第裁22-A1A122771號違反道路交通管理事件裁決書影本一紙
    附卷可稽。
  (二)按一行為同時觸犯刑事法律及違反行政法上義務規定者，依
    刑事法律處罰之。但其行為應處以其他種類行政罰或得沒入
    之物而未經法院宣告沒收者，亦得裁處之。前項行為如經不
    起訴處分或為無罪、免訴、不受理、不付審理之裁判決定者
    ，得依違反行政法上義務規定裁處之，行政罰法第26條定有
    明文；次按交通法庭對於聲明異議案件，涉及犯罪嫌疑者，
    得在刑事訴訟終結前，以裁定停止其程序，道路交通案件處
    理辦法第17條第2項亦定有明文。查本件抗告人抗告之內容
    事關受處分人是否涉犯刑法第276條第1項過失致人於死罪嫌
    ，該案雖經臺灣台北地方法院檢察署以96年度偵字第14051
    號、第14838號提起公訴後，由原審法院以96年度交易字第
    366號案件審理中，此有臺灣台北地方法院檢察署96年度偵
    字第14051號、第14838號起訴書及本院被告前案紀錄表附卷
    可稽，惟仍未審結，是本件受處分人是否確實有因「行人穿
    越到有行人通行，不暫停讓行人先行；違反道路交通安全規
    則肇事致人於死」，而造成行人即被害人陳文志受其撞擊死
    亡，及受處分人是否應負過失致死責任，仍有疑異，揆諸上
    開規定，是否應由交通法庭對於聲明異議案件，在刑事訴訟
    終結前，以裁定停止其程序，以符合刑罰優先之法律規定，
    非無研究之餘地。本件原裁定遽將原處分撤銷，尚有未洽。
    抗告人之抗告，尚非無理由，自應由本院將原裁定撤銷，發
    回原法院另為適當處理。
據上論結，應依道路交通案件處理辦法第26條，刑事訴訟法第41
3條前段，裁定如主文。
中    華    民    國    97    年    1     月    31    日
                  刑事第8 庭審判長法  官  鄭文肅
                                  法  官  陳貽男
                                  法  官  張明松
以上正本證明與原本無異。
不得再抗告。
                                  書記官  柯月英
中    華    民    國    97    年    2     月    1     日


司法院資訊處製作；財團法人民間司法改革基金會備份。
